臺灣士林地方法院刑事裁定
110年度聲判字第120號
聲  請  人  BA000-A109102（真實姓名、年籍均詳卷）
代  理  人  吳恆輝律師
被      告  BA000-A109102B（真實姓名、年籍均詳卷）
上列聲請人因告訴被告妨害性自主案件，不服臺灣高等檢察署檢
察長110年度上聲議字第9075號駁回再議之處分（原不起訴案號
：臺灣士林地方法院檢察署110年度偵字第5739號），聲請交付
審判，本院裁定如下：
    主  文
聲請駁回。
    理  由
一、本案雖係聲請交付審判案件，惟聲請人即告訴人代號BA000-
    A109102為妨害性自主案件之被害人，本判決書如記載被告B
    A000-A109102B、聲請人之姓名、年籍、住居所等資料，有
    揭露足以識別聲請人身分資訊之虞，爰依侵害犯罪防治法第
    12條第2項規定不記載其等之姓名、年籍、住居所等資料，
    而以上開稱謂為之，合先敘明。
二、按告訴人不服上級法院檢察署檢察長或檢察總長認再議為無
    理由而駁回之處分者，得於接受處分書後10日內委任律師提
    出理由狀，向該管第一審法院聲請交付審判；法院認交付審
    判之聲請不合法或無理由者，應駁回之，刑事訴訟法第258
    條之1第1項、第258條之3第2項前段分別定有明文。本件聲
    請人以被告涉犯乘機性交罪嫌，向臺灣士林地方檢察署檢察
    官提出告訴，經該署檢察官於民國110年9月1日以110年度偵
    字第5739號為不起訴處分（下稱原不起訴處分），經聲請人
    不服聲請再議，亦經臺灣高等檢察署檢察長於110年11月19
    日以110年度上聲議字第9075號駁回再議（下稱駁回再議處
    分），並於110年11月25日送達駁回再議處分書予聲請人，
    聲請人因而於110年12月3日委任律師具狀向本院聲請交付審
    判等情，業經本院調取上開刑事偵查卷宗核閱無訛，並有原
    不起訴處分書、駁回再議處分書、送達證書、委任狀及刑事
    交付審判聲請狀上之本院收狀章戳在卷可參，揆諸上開說明
    ，聲請人聲請交付審判並未逾越前開法定之10日期間，程序
    上並無不合，先予敘明。
三、聲請人之原告訴意旨略以：被告係其前姊夫，被告於109年1
    2月13日邀約其至新北市汐止區住處飲酒聊天，被告明知其
    赴約前已自行服用安眠藥，竟於當日22時許，趁其服用安眠
    藥物及飲酒後陷於不知抗拒且無意識之狀態於房內昏睡之際
    ，基於乘機性交之犯意，利用其已因服用藥物、酒類而陷於
    不知抗拒且並無意識之狀態，以性器陰莖插入其口腔、性器
    陰道內之方式對告訴人為性交行為。因認被告涉犯刑法第22
    5條第1項乘機性交罪嫌。
四、聲請交付審判意旨略以：
  ㈠被告與其前具姻親關係，因2人均離婚而偶以LINE聯繫，107
    年迄案發時止僅見面2次而無其他特殊情誼；又其於案發前
    已告知被告其已服用安眠藥，被告仍載其前往汐止住處並買
    酒飲用，而有預謀之嫌；又其於被告住處飲酒後即全身無力
    ，被告見狀即要求其進房間休息，待被告酒退再送其返家，
    而其陷於無意識狀態可能係安眠藥效、酒精作用，亦可能係
    被告於酒內摻雜其他物質所致，原處分就何人要買酒、買酒
    原因、酒內有無摻雜他物、其休息多久後性交、何人先脫衣
    服、有無事先詢問意願等節均未詳加調查及說明。又衡諸常
    情，如係合意性交，性交前應會清潔身體，而其當時已陷於
    不知抗拒狀態，如被告未清潔身體，恐係被告急逞性慾並避
    免其甦醒；佐以其返家途中曾告知被告很擔心害怕，事後曾
    向訴外人表示非常害怕，益徵其非自願與被告性交；另其雖
    有遭被告性侵之記憶，然此係因被告生殖器進入其口腔時致
    其呼吸困難始甦醒而有記憶，原不起訴處分以此認其就案發
    過程記憶清楚而非無意識狀態云云，實屬率斷；再者，其於
    案發後之自省竟遭原不起訴處分作為不起訴處分之理由，有
    違國民法感情；另監視器畫面雖可見其自行行走，然此非判
    斷其意識之唯一標準，原不起訴處分僅以此認其意識清楚，
    顯違背論理法則；另考量本案係進入被告家中後一段時間始
    發生，且自其出發前往被告家迄自被告家離去相隔約4小時
    ，則其於進入、離開被告住處時有部分意識亦與常情無違，
    原不起訴處分未慮及此亦屬率斷；原不起訴處分未予測謊、
    對質之機會即不起訴處分，亦有調查未盡之違法。
  ㈡其案發後其思緒混亂、強忍悲痛，自無反覆強調其服用精神
    藥物之理，駁回再議處分以此認其與被告於109年12月3日起
    至同年月17日止之LINE通訊軟體內容查無其精神、身體曾發
    生障礙之對話為由駁回再議，亦違背經驗法則；再者，駁回
    再議處分認定其不能記憶期間缺乏證據證明其行止，顯係認
    定其確陷於精神障礙致無法提出證據，且其驚醒後推被告即
    力氣用盡昏睡，被告辯稱性交過程中曾變換姿勢，然其當時
    意識不清而無同意之可能，駁回再議處分認事用法顯有矛盾
    ；此外，其曾告知訴外人謝詠瑩遭性侵一事惟謝詠瑩拒絕作
    證，其僅據實陳報上情，檢察官如認有傳喚必要應傳喚謝詠
    瑩到庭，原不起訴處分、駁回再議處分以此為由認無證據證
    明被告犯罪，顯將傳喚證人之責推由其承擔；從而，本案本
    得以測謊鑑定、兩造對質詰問等方式調查，然原不起訴處分
    、駁回再議處分僅以被告所辯與其指訴不一即為不起訴處分
    、駁回再議處分，顯未盡調查之能事，而有違法等語。
  ㈢綜上，爰依法聲請裁定准予交付審判等語。
五、按法院於審查交付審判之聲請有無理由時，得為必要之調查
    ，惟其調查範圍，應以偵查中曾發現之證據為限，不可就聲
    請人新提出之證據再為調查，亦不可蒐集偵查卷以外之證據
    。除認為不起訴處分書所載理由違背經驗法則、論理法則或
    其他證據法則，否則，不宜率予裁定交付審判。且法院裁定
    交付審判，即如同檢察官提起公訴使案件進入審判程序，是
    法院裁定交付審判之前提，必須偵查卷內所存證據已符合刑
    事訴訟法第251 條第1 項規定「足認被告有犯罪嫌疑」，檢
    察官應提起公訴之情形，亦即該案件已經跨越起訴門檻，否
    則，縱或法院對於檢察官所認定之基礎事實有不同判斷，但
    如該案件仍須另行蒐證偵查始能判斷應否交付審判者，因交
    付審判審查制度並無如同再議救濟制度得為發回原檢察官續
    行偵查之設計，法院仍應依同法第258 條之3 第2 項前段規
    定，以聲請無理由裁定駁回。又告訴人之告訴，係以使被告
    受刑事訴追為目的，是其陳述是否與事實相符，仍應調查其
    他證據以資審認（最高法院52年度台上字第1300號判決要旨
    參照）。
六、經查：
  ㈠被告與聲請人前具姻親關係，被告於109年12月13日邀約聲請
    人至新北市汐止區住處飲酒聊天，並以其性器陰莖插入聲請
    人口腔、陰道內之方式對聲請人為性交行為乙節，業據聲請
    人指訴在卷，且為被告所自承【見臺灣士林地方檢察署110
    年度偵字第5739號卷（下稱偵卷）第10頁至第13頁】，先堪
    認定。
　㈡聲請人雖指被告係趁其服用安眠藥及酒精陷於無意識而不能
    抗拒狀態對其為性交行為云云，然此為被告所否認。經查：
　⒈聲請人固於109年12月13日21時52分許傳送「不過先跟你說，
    我吃安眠藥了喔」予被告，惟聲請人於同日22時45分許抵達
    被告住處時及翌日1時30分許離開被告住處時均得自行上下
    車而無須他人攙扶乙節，有監視錄影翻拍畫面擷圖可證（見
    偵卷第105頁至第107頁），聲請人於案發前、後既可自行行
    走移動，未見有步履蹣跚之情，則聲請人指訴於案發時陷於
    無意識狀態云云，已難遽信，原不起訴處分此部分事實認定
    難認有何違背經驗論理法則之違法或不當。又聲請人雖主張
    其於案發後翌日10時27分許傳送LINE向友人謝詠瑩表示因服
    用安眠藥、飲酒致無意識而與被告發生性行為，並提出LINE
    對話紀錄為證（見偵卷第110頁至第116-1頁），然上開LINE
    對話紀錄既係聲請人單方陳述被害經過，而屬與被害人陳述
    具同一性之累積證據，尚無從執此遽為不利被告之認定。
　⒉聲請意旨固主張案發前被告未清潔身體，恐係被告急逞性慾
    、避免其甦醒；佐以其返家途中曾告知被告很擔心害怕，事
    後亦曾向謝詠瑩表示非常害怕，益徵其非自願與被告性交；
    駁回再議處分以其與被告之LINE通訊軟體內容查無其精神、
    身體曾發生障礙之對話為由駁回再議，違背經驗法則云云。
    惟被告究係於性交前或性交後清潔身體，與個人衛生習慣有
    關，尚難以此逕認被告有何乘機性交之犯行。次查聲請人事
    後固對謝詠瑩稱「以前怕鬼，現在覺得人比較可怕」，有聲
    請人與謝詠瑩之LINE對話紀錄可證（見偵卷第116頁），然
    上開對話並未提及具體內容，原難執為不利於被告之認定。
    復觀案發後聲請人與被告之LINE對話紀錄（見偵卷第59頁至
    第64頁）：「被告：早點休息吧，我要睡了。」「聲請人：
    ？」「被告：沒什麼事，是要問你哪天要吃再跟我說時間」
    「聲請人：（知道了貼圖）」「聲請人：我其實不想在牽扯
    其中，就當作都不認識吧，很可怕」「被告：怎麼了嗎？」
    「聲請人：覺得有點麻煩跟感覺會惹事，所以錯的事情就過
    去了。」「聲請人：我跟所有人都已經沒關係了，就這樣吧
    ，我想過自己單純的生活，如果你懂得話。」「被告：恩..
    .了解，我懂你的意思。」「聲請人：我自己也有不對，所
    以我不會想再多說什麼。」「被告：我只是想跟你說，我答
    應過你的事，我就會去做，除非你覺得沒必要了。」「聲請
    人：沒關係啦，就這樣對我來說是最好的。」「被告：如果
    你還希望我煮給你吃，歡迎隨時跟我說，我沒想其他的事」
    「聲請人：我懂，我放心裡就這樣。」「被告：恩了解，我
    不會再打擾你，記得想要吃主動跟我說嘿!」「聲請人：了
    解」「被告：恩恩早點休息吧，晚安」「聲請人：晚安」，
    聲請人復自承：被告一直打給其，其覺得很害怕，其不想再
    牽涉其中，案發後其好像捲入複雜之事，其害怕前夫因此不
    讓其看小孩等語（見偵卷第102頁），則聲請人與被告上開
    對話之際，聲請人對被告事後主動聯繫時，未有何指摘被告
    乘機性交之詞，而係表示「錯的事情就過去了」、「我自己
    也有不對」，均難遽認聲請人與被告於性行為時已陷於不能
    或不知抗拒狀態，駁回再議處分因此認上開LINE對話紀錄無
    法補強聲請人於案發時之精神狀態，亦無何違背經驗法則可
    言。
　⒊從而，本件自難僅憑聲請人單一指述認被告有何乘機性交犯
    行，原不起訴處分、駁回再議處分以此為由認被告犯罪嫌疑
    不足，核其認事用法並無違誤。聲請意旨以前詞主張原不起
    訴處分、駁回再議處分違背經驗法則、事實認定率斷云云，
    尚難採憑。
　㈢聲請意旨另主張駁回再議處分認定其不能記憶期間缺乏證據
    證明其行止，顯係認定其確陷於精神障礙致無法提出證據，
    認事用法顯有矛盾云云。惟駁回再議處分係指縱聲請人所述
    記憶斷片為真，則聲請人於此間之行為舉止究竟為何？亦乏
    直接或間接證據認定，聲請意旨以此主張駁回再議處分認事
    用法矛盾容有誤會。　
　㈣又聲請意旨雖認原不起訴處分就買酒之原因及過程、酒內有
    無摻雜他物、休息多久後性交、何人先脫衣服、有無事先詢
    問意願等節均未詳加調查及說明，亦未傳喚謝詠瑩、未進行
    測謊、未使被告與聲請人對質而有應調查證據而未予調查之
    違法。惟查：
　⒈聲請人前已具狀表明因謝詠瑩不願到庭作證致無從提供謝詠
    瑩之年籍、住居所資料乙節，有其110年5月19日陳報狀可稽
    （見偵卷後附證物袋），則本案係因無謝詠瑩之個人資料致
    無從傳喚其到庭，難認原不起訴處分有何應調查未調查之違
    法。
　⒉次按測謊鑑定，係依一般人在說謊時，會產生遲緩、緊張、
    恐懼、不安等心理波動現象，遂以科學方法，由鑑定人利用
    測謊儀器，將受測者之上開情緒波動反應情形加以紀錄，用
    以判別受測者之供述是否真實；因其乃以人為受測對象，受
    測者之生理、心理及情緒等狀態在不同時間即不可能完全相
    同，此與指紋比對、毒品鑑驗等科學鑑識技術，可藉由一再
    檢驗而獲得相同結果之「再現性」，而得資為審判上之證據
    者有別，故迄今尚難祇憑測謊即足獲取待證事項得被證明之
    確信，是其縱可作為偵查之手段，以排除或指出偵查之方向
    ，然於審判上仍無法資為認定有無犯罪事實之基礎（最高法
    院111年度台上字第760號判決意旨參照）。準此，測謊鑑定
    既不得作為有無犯罪事實之判斷依據，檢察官審酌上情後認
    無測謊之必要，亦難認有何瑕疵可言。
　⒊再者，檢察官於偵查之過程關於調查證據之取捨，乃隨著檢
    察官偵查過程所呈現之證據，而隨之不同，並非均須依循一
    定之調查模式，故是否使聲請人與被告對質係由檢察官依其
    專業而為職權上之判斷，倘依案件之情況、原有之卷證資料
    已足判斷，自無就聲請人主張之調查事項逐一調查之必要。
    本件檢察官已分別傳喚聲請人、被告到庭訊問並依卷證資料
    ，認定無證據足認聲請人於案發時確陷於意識不清致不能或
    不知抗拒之狀態，其判斷並未違背經驗法則或論理法則；駁
    回再議聲請處分書另就認事證已臻明確而無為其他無益證據
    調查之必要，而認原不起訴處分為適當。聲請意旨仍指摘原
    處分有應調查證據之疏漏及違法，亦非可採。
七、綜上所述，聲請人指訴被告涉犯乘機性交罪嫌，尚難遽採，
    聲請人固於聲請狀內指摘本件有偵查未完備、違反經驗法則
    、事實認定率斷及理由矛盾等情；惟依前開說明，本院僅能
    以偵查中曾顯現之證據為調查，而認依現存證據，實無法遽
    認被告有何上開犯行，自難認本案依偵查卷內所存證據已跨
    越起訴門檻，原不起訴處分書及駁回再議處分書就卷內證據
    詳為調查後，認無積極證據足認被告涉有上開罪嫌，犯罪嫌
    疑尚屬不足，而分別為不起訴處分、駁回再議聲請處分，核
    其證據取捨、事實認定之理由，尚無違背經驗法則、論理法
    則及證據法則之情事，本院因認本案並無得據以交付審判之
    事由存在，聲請人聲請交付審判為無理由，應予駁回。
八、依刑事訴訟法第258條之3第2項前段，裁定如主文。 
中　　華　　民　　國　　111 　年　　6 　　月　　24　　日
            刑事第一庭審判長法  官  陳明偉
                            法  官  邰婉玲
                            法  官  鍾  晴
以上正本證明與原本無異。
本件不得抗告。
                            書記官  李欣頻
中　　華　　民　　國　　111 　年　　6 　　月　　24　　日